【裁判字號】    98,監宣,16
【裁判日期】    990204
【裁判案由】    監護宣告
【裁判全文】
臺灣臺中地方法院民事裁定              98年度監宣字第16號
聲  請  人  丙○○
相  對  人  戊○○○
上列聲請人聲請監護宣告事件，本院裁定如下：
    主    文
宣告戊○○○為受監護宣告之人。
選定丙○○、丁○○共同擔任受監護宣告之人之監護人。
指定乙○○為會同開具財產清冊之人。
聲請費用由受監護宣告之人負擔。
    理    由
一、聲請意旨略以：聲請人丙○○（男、民國 ○○年○月○○日生、
    國民身分證統一編號：Ｚ000000000號）為相對人戊○○○（
    女、22年3月1日生、國民身分證統一編號： Ｚ000000000號）
    之長子。相對人於92年1 月24日中風後，發生慢性呼吸衰竭
    併長期依賴呼吸器、腦中風、缺氧性腦病變、癲癇、慢性結
    膜炎、充血性心臟衰竭等情形，雖屢經延醫診治均不見起色
    ，已無法處理自己事務，為此聲請對其為監護之宣告等語。
二、按對於因精神障礙或其他心智缺陷，致不能為意思表示或受
    意思表示，或不能辨識其意思表示之效果者，法院得因本人
    、配偶、四親等內之親屬、最近1 年有同居事實之其他親屬
    、檢察官、主管機關或社會福利機構之聲請，為監護之宣告
    。法院為監護之宣告時，應依職權就配偶、四親等內之親屬
    、最近1 年有同居事實之其他親屬、主管機關、社會福利機
    構或其他適當之人選定1 人或數人為監護人，並同時指定會
    同開具財產清冊之人。法院選定監護人時，應依受監護宣告
    之人之最佳利益，優先考量受監護宣告之人之意見，審酌一
    切情狀，並注意下列事項：一受監護宣告之人之身心狀態與
    生活及財產狀況。二受監護宣告之人與其配偶、子女或其他
    共同生活之人間之情感狀況。三監護人之職業、經歷、意見
    及其與受監護宣告之人之利害關係。四法人為監護人時，其
    事業之種類與內容，法人及其代表人與受監護宣告之人之利
    害關係，民法第14條第1項、第1111條第1項、第1111條之 1
    分別定有明文。
三、經查：
  (一)聲請人主張其為相對人之長子，相對人有上開事由需為監護
    宣告之事實，業據提出國民身分證、身心障礙手冊（以上均
    影本）、戶籍謄本及診斷證明書為證。本院於鑑定人即澄清
    綜合醫院劉金明醫師前訊問相對人年籍資料等問題，相對人
    經呼叫並無反應。相對人經鑑定醫師鑑定結果為：相對人為
    一位極重度障礙，多次腦中風導致血管性失智症之患者，接
    近為植物人狀態；相對人受血管性失智症之影響，目前意識
    不清，昏迷指數約在5 分左右，其日常生活完全需他人協助
    ；相對人之社會職業功能有極重度障礙（長期臥床10餘年）
    ，在認知功能方面，如判斷力、現實感及思考能力亦有嚴重
    影響（昏迷指數5 ），以致無法合理且適當的處理自身事務
    ，需家人協助方能避免其權益之損失；受鑑定人有精神上之
    障礙（失智症、血管性、極重度），基於精神疾病嚴重之
    原因，不能管理處分自己的財產，有達「不能為意思表示或
    受意思表示」之情形；基於病程長達10餘年之原因，回復
    之可能性低；目前相對人之精神狀態屬於極重度障礙，已達
    監護宣告之程度等情，有澄清綜合醫院98年12月24日澄高字
    第980562號函及所附成年監護鑑定書在卷可稽。本院審酌上
    開勘驗結果及醫師所為之鑑定意見，認相對人因精神障礙，
    致不能為意思表示或受意思表示，亦不能辨識其意思表示效
    果，故聲請人聲請對相對人為監護之宣告，為有理由，應予
    准許。
  (二)相對人之配偶廖慶生已歿，聲請人丙○○為相對人之長子，
    關係人丁○○（女、55年3月2日生、國民身分證統一編號：
    Ｚ000000000號）係相對人之四女；又關係人即相對人之次子
    乙○○、長女己○○、次女庚○○、三女甲○○、五女廖淑
    真於本院訊問時均同意由聲請人及關係人丁○○共同擔任監
    護人，有戶籍謄本、前揭筆錄、親屬團體會議推定監護人說
    明書在卷可憑。茲本院參酌前揭各節，認由聲請人及丁○○
    共同擔任監護人，最能符合受監護宣告之人之最佳利益，爰
    選定聲請人及丁○○為相對人之監護人。
  (三)另依民法第1113條準用同法第1099條之規定，監護開始時，
    監護人對於受監護人之財產，應依規定會同遺囑指定、當地
    直轄市、縣（市）政府指派或法院指定之人，於2 個月內開
    具財產清冊，並陳報法院。又關係人乙○○（男、57年6月5
    日生、國民身分證統一編號：Ｚ000000000號）係相對人之次
    子，且於本院訊問時已表示同意擔任會同開具財產清冊之人
    ，有前揭筆錄可證，爰指定關係人乙○○為會同開具遺產清
    冊之人。
四、依民事訴訟法第608條第1項，裁定如主文。
中    華    民    國    99    年     2    月     4    日
                    家事法庭    法  官  郭妙俐
正本係照原本作成。
如不服本裁定關於選定監護人及指定會同開具財產清冊之人等部
分，應於送達後10日內向本院提出抗告狀，並繳納抗告費新臺幣
1,000元；其餘關於宣告監護之部分，不得抗告。
中    華    民    國    99    年     2    月     4    日
                                書記官  魏宏銘

司法院資訊處製作；財團法人民間司法改革基金會備份。
